臺灣臺南地方法院刑事判決
110年度易字第753號
聲  請  人  臺灣臺南地方檢察署檢察官
被      告  陳正凱



選任辯護人  黃冠偉律師
上列被告因賭博等案件，經檢察官聲請以簡易判決處刑（110 年
度偵字第10548 號），本院認不應以簡易判決處刑（原簡易判決
處刑案號：110 年度簡字第1958號），改依通常程序審理，嗣被
告於準備程序時，就被訴事實為有罪之陳述，經合議庭裁定由受
命法官獨任行簡式審判程序，判決如下：
    主  文
陳正凱犯電子遊戲場業管理條例第二十二條之非法營業罪，處拘
役拾伍日，如易科罰金，以新臺幣壹仟元折算壹日。扣案「選物
販賣機Ⅱ代」電子遊戲機壹臺、電子IC板壹片及兌換卷壹佰陸拾
伍張均沒收；未扣案之犯罪所得新臺幣捌佰元沒收，於全部或一
部不能沒收或不宜執行沒收時，追徵其價額。緩刑貳年。
    事  實
一、陳正凱明知未依電子遊戲場業管理條例之相關規定，向主管
    機關申請核准經營電子遊戲場業者，不得經營電子遊戲場業
    ，且明知其未依上開規定請領電子遊戲場業營業級別證，然
    為規避上開行政管制規定，竟基於違反電子遊戲場業管理條
    例及在公眾得出入之場所賭博財物之犯意，自民國110 年4 
    月1 日起，在臺南市○○區○○○路000 號「超爽夾」取物販賣
    機店內，擺放所承租經變更遊戲歷程後之「選物販賣機Ⅱ代
    」電子遊戲機1 台，供不特定人把玩，玩法係將外觀不透明
    之扭蛋（內裝有可兌換牙膏、洗衣球、公仔或以累積點數方
    式兌換公仔或泰國蝦之兌換卷）置於機台內，任由不特定人
    投入新臺幣（下同）10元硬幣，可操作取物天車移動方向及
    取物按紐，啟動天車夾取扭蛋，如扭蛋掉落至取物洞口，則
    可獲取該扭蛋內之兌換卷，可直接或集點兌換價值不等之物
    品；如未掉落至取物洞口，則投入之10元硬幣即歸陳正凱所
    有。陳正凱擺放上開變更遊戲歷程後之電子遊戲機，未再重
    新向經濟部申請評鑑，且未領有電子遊戲場業營業級別證，
    即利用上開電子遊戲機不確定之輸贏機率，在上開公眾得出
    入之場所與不特定賭客賭博財物，並以此方式經營電子遊戲
    場業。嗣警方於110 年4 月14日午間12時24分許，至上址查
    緝，並扣得上開「選物販賣機Ⅱ代」電子遊戲機1 台、電子I
    C板1 片及兌換卷165 張，而查悉上情。
二、案經臺南市政府警察局永康分局報告臺灣臺南地方檢察署檢
    察官偵查後聲請簡易判決處刑。
    理  由
壹、程序事項：
　　本件被告陳正凱所犯者，非為死刑、無期徒刑、最輕本刑為
    3 年以上有期徒刑之罪，亦非高等法院管轄第一審案件，其
    於準備程序進行中，就被訴事實為有罪之陳述（易字卷第49
    頁），經依法告知其簡式審判程序之旨，並聽取當事人之意
    見後，合議庭爰依刑事訴訟法第273 條之1 第1 項之規定，
    裁定進行簡式審判程序。且依刑事訴訟法第273 條之2 規定
    ，不受同法第159 條第1 項、第161 條之2 、第161 條之3 
    、第163 條之1 及第164 條至第170 條所規定證據能力認定
    及調查方式之限制，合先敘明。
貳、實體事項：
一、認定事實所憑之證據及理由：
　㈠上揭犯罪事實業據被告於警詢、偵查、準備及審理程序中均
    坦承不諱（警卷第3 頁至第8 頁，偵卷第8 頁正、背面，易
    字卷第49頁、第56頁、第60頁至第62頁），並有臺南市政府
    警察局永康分局扣押筆錄、扣押物品目錄表、查扣之兌換卷
    內容物統計說明、員警職務報告、超爽夾選物販賣機二代切
    結書、租賃契約書各1 份、現場蒐證照片17張在卷可稽（警
    卷第11頁至第15頁、第19頁、第23頁至第37頁、第43頁至第
    44頁，偵卷第9 頁至第10頁），以及「選物販賣機Ⅱ代」電
    子遊戲機1 台、電子IC板1 片及兌換卷165 張扣案可資佐證
    ，足認被告上開任意性之自白與事實相符，應堪採信。
　㈡被告所擺放之機台屬電子遊戲機，應僅得於領有「電子遊戲
    場業營業級別證」之電子遊戲場內營業：
　⒈按電子遊戲場業管理條例第4 條第1 項就「電子遊戲機」所
    為之定義甚為概括、廣泛，為免過度干預人民經濟活動，或
    牴觸刑罰謙抑性格，有賴主管機關透過評鑑分類及公告，就
    各種型態機具是否合於「電子遊戲機」之定義予以解釋，倘
    其解釋合乎一般法律解釋原理，並契合該條例之規範與立法
    目的，並經主管機關反覆實施，人民據以從事經濟活動，不
    僅具有相當參考價值，更構成人民值得保護之信賴，司法機
    關應予一定尊重。而「選物販賣機」（俗稱夾娃娃機）是否
    屬於該條例所稱之「電子遊戲機」，依該條例第6 條第1 項
    規定，應經主管機關經濟部設立之評鑑委員會依具體個案情
    形分別認定，經由經濟部研議後，於107 年6 月13日以經商
    字第10702412670號函示其認定及評鑑分類參考標準，其中
    就申請評鑑夾娃娃機為「非屬電子遊戲機」所附說明書內容
    應至少載明之要求項目略以：「⒈具有保證取物功能，該保
    證取物金額原則不得超過790 元。機具須揭露『保證取物』、
    『保證取物金額』及『消費者累積已投入金額或次數』。『消費
    者累積已投入金額或次數』不得任意歸零。⒉提供商品之市場
    價值，不得少於保證取物金額之70％。⒊提供商品之內容必須
    明確，且其內容及價值不得有不確定性（例如：不得為紅包
    袋、骰子點數換商品、摸彩券、刮刮樂等）…」，又經濟部
    於108 年4 月9 日復以經商字第10802406360號函再次說明
    ：「又（選物販賣機）經評鑑通過為非屬電子遊戲機之機具
    ，如機具結構或軟體經修改者，依電子遊戲場業管理條例第
    7 條第2 項規定即視為新型機種，屬於未經經濟部評鑑之電
    子遊戲機，應重新向經濟部申請評鑑，未經評鑑前擺放營業
    ，即有第15條、第22條之適用。…地方政府執行稽查時，針
    對個案機具是否為評鑑通過之機具，應依評鑑通過機具說明
    書內容據以查核，其機具名稱、外觀結構、遊戲流程（玩法
    ）等皆須與說明書內容相同，方得認定為評鑑通過機具…」
    等語，有上開函文各1 份附卷可憑（警卷第39頁至第41頁，
    易字卷第19頁），是以，認定「選物販賣機」是否「非屬電
    子遊戲機」，並非僅取決於該機台是否具有「保證取物功能
    之電子設定」，而應具體綜合考量該機具之外觀結構、軟體
    、遊戲流程及玩法，是否符合上開認定及評鑑分類參考標準
    之要求項目，倘其遊戲流程及玩法已影響選物販賣機所選取
    商品內容及價值之確定性時，即應認該機台屬於電子遊戲機
    。
　⒉本件被告擺放之機台經變更遊戲歷程後，機台內並非直接擺
    放具有特定價值之真實商品供客人夾取，而係擺放外觀不透
    明之扭蛋，其內所含之兌換卷可直接兌換價值10元之牙膏、
    價值80元之洗衣球、價值200 元至300 元不等之公仔、或累
    積點數兌換價值250 元至400 元之公仔或價值300 元之泰國
    蝦等物，所設定之保證取物金額為590 元，如達於保證取物
    金額，亦可兌換價值300 元之泰國蝦等情，業據被告供承在
    卷（警卷第5 頁至第6 頁，易字卷第61頁），足認該等兌換
    卷對應之商品價值均未達於保證取物金額之70％（計算式：5
    90 元70％＝413 元），況該保證取物功能，僅能保證客人於
    投入保證取物金額590 元後，得以操作天車夾取到機台內之
    扭蛋，惟該等扭蛋之外觀並非透明，有現場蒐證照片5 張附
    卷可稽（警卷第27頁下方至第29頁上方、第31頁至第33頁上
    方），並為被告所不爭執（易字卷第61頁），於夾取特定扭
    蛋打開確認其內容物前，無從自外觀判斷其內所含兌換卷可
    兌換之商品內容及其價值為何，自具有相當之不確定性，與
    前開經濟部函示認定非屬電子遊戲機之評鑑分類參考標準第
    2 、3 點規定有違，是被告所為，已構成擅自修改已評鑑分
    類之電子遊戲機之機具結構，依電子遊戲場業管理條例第7 
    條第2 項規定，即視為新型機種而喪失其原「非屬電子遊戲
    機」之特性，應依規定重新向經濟部申請檢驗及評鑑分類，
    被告於未向經濟部申請評鑑前即擺放營業，依前開函文意旨
    ，自仍有同條例第15條、第22條之適用。
　㈢被告所擺放電子遊戲機之操作結果具有射倖性及投機性：
　　本件被告擺放之機台經變更遊戲歷程後，縱使投入金額達於
    所設定之保證取物金額而啟動「強爪模式」（亦即使機台天
    車取物夾由鬆爪變成強爪，直至夾取物品前，無須再次投幣
    ，且抓取商品時取物夾不會鬆開掉落），亦僅能確保操作天
    車必定能夾中機台內之扭蛋並移至取物口，然因該等扭蛋之
    外觀並非透明，夾取前無從確定扭蛋內所含兌換卷可兌換之
    商品內容及其價值為何，如同前述，亦即，投入590 元之保
    證取物金額後，所夾取之扭蛋可能裝有可兌換價值200 元至
    300 元公仔之兌換卷，亦可能僅含有可兌換價值10元牙膏之
    兌換卷，一般消費者無法藉由抓取技巧或個人選擇，獲取相
    對應之物品，全然取決於機率及不確定之操作結果，即以偶
    然事實之成就與否，決定財物之得失，自具有射倖性及投機
    性，而不符合選物販賣機之對價取物原則。是被告在本案機
    台內放置扭蛋，以每次投入10元賭玩夾取扭蛋中是否含有高
    價商品兌換卷之方式，在公眾得出入之場所，與不特定人賭
    博財物等情，亦可認定。
　㈣綜上所述，本件事證明確，被告犯行洵堪認定，應予依法論
    科。
二、論罪科刑：
  ㈠本件查扣之選物販賣機經變更遊戲歷程後，並未送請經濟部
    重新評鑑為非電子遊戲機，而其玩法又已合於電子遊戲場業
    管理條例第4 條第1 項之規定，自有同條例15條規定之適用
    ，未領有電子遊戲場業營業級別證者，不得擺設本案電子遊
    戲機，經營電子遊戲場業。故核被告所為，係犯刑法第266 
    條第1 項前段之在公眾得出入之場所賭博罪，及違反電子遊
    戲場業管理條例第15條規定，而犯同條例第22條之非法經營
    電子遊戲場業罪。
　㈡被告自110 年4 月1 日起，至同年月14日午間12時24分許為
    警查獲止，租用並在上址店內擺放前揭經變更遊戲歷程之選
    物販賣機Ⅱ代1 台，用以在公眾得出入之場所賭博財物及經
    營業電子遊戲場業，本質上具有繼續性及反覆為同一種類事
    務之性質，應論以集合犯之包括一罪。又被告以一營業行為
    ，同時觸犯在公眾得出入之場所賭博及非法經營電子遊戲場
    業2 罪，為想像競合犯，應依刑法第55條規定，從一重之非
    法經營電子遊戲場業罪處斷。
　㈢爰以行為人之責任為基礎，審酌被告未領有電子遊戲場業營
    業級別證，仍違法經營電子遊戲場業，在公眾得出入之場所
    ，以扣案電子遊戲機與不特定人賭博財物，所為助長社會投
    機僥倖風氣，影響社會善良風俗及國家對於電子遊戲場業之
    管理，所為實屬不該。惟念被告前無因犯罪經法院論罪科刑
    之紀錄，有臺灣高等法院被告前案紀錄表1 份在卷可參（易
    字卷第73頁），素行良好，且年紀尚輕，本身有正當工作及
    收入，本件僅係因自身對夾娃娃機感到興趣始投入經營，且
    僅在上址店內擺放電子遊戲機1 台，經營電子遊戲場業至為
    警查獲為止之時間亦非長，獲利有限，於犯後並坦承犯行不
    諱，態度良好，兼衡其於審理程序中自承為大學畢業之智識
    程度，未婚、無子女，現從事抽油煙機安裝工作，每月收入
    約3 萬元至4 萬元，並與父母及胞兄同住之家庭生活及經濟
    狀況（易字卷第62頁）等一切情狀，量處如主文所示之刑，
    並諭知如易科罰金之折算標準。
　㈣被告前未曾因故意犯罪受有期徒刑以上刑之宣告，有其臺灣
    高等法院被告前案紀錄表1 份在卷足憑（易字卷第73頁），
    本件因一時失慮，致罹刑典，事後於偵查及審判程序均坦承
    犯行，如同前述，堪認已具悔意，經此偵、審暨科刑教訓，
    當知所警惕，信無再犯之虞，本院因認上開對被告宣告之刑
    ，以暫不執行為適當，爰依刑法第74條第1 項第1 款規定，
    宣告被告緩刑2 年，以期惕勵。又緩刑之宣告，係國家鑒於
    被告能因知所警惕而有獲得自新機會之期望，特別賦予宣告
    之刑暫不執行之恩典，若被告在緩刑期間，又再為犯罪或其
    他符合法定撤銷緩刑之原因，均將產生撤銷本件緩刑宣告而
    仍須執行所宣告之刑之後果，被告務必切實銘記在心，警惕
    慎行，以免喪失自新之機會。
三、沒收部分：
　㈠扣案「選物販賣機Ⅱ代」電子遊戲機1 台（扣押後責付被告保
    管）、電子IC板1 片及兌換卷165 張，為當場賭博之器具，
    不問屬於犯人與否，均應依刑法第266 條第2 項規定，宣告
    沒收。
　㈡被告自110 年4 月1 日起，至同年月14日午間12時24分許為
    警查獲止，在上址店內擺放上開電子遊戲機1 台經營電子遊
    戲場業，共賺取約800 元至900 元等情，業據被告供承在卷
    （易字卷第62頁），以最有利被告之方式計算，應認本件屬
    於被告之犯罪所得為800 元，未據扣案，應依刑法第38條之
    1 第1 項前段、第3 項規定，宣告沒收，並於全部或一部不
    能沒收，或不宜執行沒收時，追徵其價額。
四、不另為無罪之諭知部分：
  ㈠聲請簡易判決處刑意旨認被告上開犯行，同時基於意圖營利
    供給賭博場所、聚眾賭博之犯意為之，且所為涉及提供賭博
    場所並聚集不特定賭客與之賭博財物，因認被告另涉犯刑法
    第268 條之意圖營利供給賭博場所、意圖營利聚眾賭博等罪
    嫌。
　㈡按犯罪事實應依證據認定之，無證據不得認定其犯罪；不能
    證明被告犯罪者，應諭知無罪之判決，刑事訴訟法第154 條
    第2 項、第301 條第1 項分別定有明文。
　㈢經查，本件被告雖在公眾得出入之場所，擺設電子遊戲機，
    並以該電子遊戲機充作電動賭博機具，然其係以該機器代替
    被告與他人在公眾得出入之場所賭博財物，除賭局本身輸贏
    之財物外，並無另行向賭客抽取金錢圖利之情形，與刑法第
    268 條意圖營利之要件尚屬有間，且被告僅在上址店內擺放
    電子遊戲機1 台，1 次僅能供1 位賭客操作與之對賭，尚無
    從同時聚集不特定多數人一同賭博財物，與該條所定供給賭
    博場所或聚眾賭博之情形有別，與刑法第268 條之構成要件
    不符，應認不能證明被告有聲請簡易判決處刑意旨所指此部
    分之犯罪，揆諸前揭法條規定，本應諭知被告無罪之判決，
    惟此部分如成立犯罪，與前揭認定有罪部分，具有想像競合
    之裁判上一罪關係，爰不另為無罪之諭知。
據上論斷，應依刑事訴訟法第452 條、第273 條之1 第1 項、第
299 條第1 項前段，電子遊戲場業管理條例第15條、第22條，刑
法第11條前段、第266 條第1 項前段、第2 項、第55條、第41條
第1 項前段、第74條第1 項第1 款、第38條之1 第1 項前段、第
3 項，刑法施行法第1 條之1 第1 項，判決如主文。
本案經檢察官蔡宗聖聲請以簡易判決處刑，檢察官吳惠娟到庭執
行職務。
中　　華　　民　　國　　110 　年　　11　　月　　16　　日
                  刑事第一庭    法  官  陳品謙
以上正本證明與原本無異。
如不服本判決應於收受本判決後20日內向本院提出上訴書狀，並
應敘述具體理由。其未敘述上訴理由者，應於上訴期間屆滿後20
日內向本院補提理由書狀（均須按他造當事人之人數附繕本）「
切勿逕送上級法院」。 
　　　　　　　　　　　　　　　　書記官  趙建舜　　　　　
中　　華　　民　　國　　110 　年　　11　　月　　16　　日

附錄本案論罪科刑法條：
電子遊戲場業管理條例第15條
未依本條例規定領有電子遊戲場業營業級別證者，不得經營電子
遊戲場業。
電子遊戲場業管理條例第22條
違反第15條規定者，處行為人1 年以下有期徒刑、拘役或科或併
科新臺幣50萬元以上250 萬元以下罰金。
中華民國刑法第266 條第1 項前段
在公共場所或公眾得出入之場所賭博財物者，處3 萬元以下罰金
。